臺灣基隆地方法院民事裁定  
110年度亡字第43號
聲  請  人  臺灣基隆地方檢察署檢察官
代  理  人  王嘉瑜
上列聲請人聲請宣告簡惠美子死亡事件，本院裁定如下：
    主    文
宣告甲○○○（女、日治時期生、失蹤前最後設籍地：臺北州基隆
市寶町四番地)於民國四十五年十月一日下午十二時死亡。
聲請程序費用由甲○○○遺產負擔。
    理    由
一、本件聲請意旨略以：
　㈠失蹤人甲○○○之父親為簡秋鳳（已於66年8月18日死亡），母
    親為簡黃阿却（已於70年12月23日死亡），失蹤人尚有胞兄
    簡永鐘（已於84年8月23日死亡）、簡永藤(已於84年12月1
    日死亡）、簡永賜（生死不明）、胞姊邱林蘭（已於101年1
    0月31日死亡）、劉潘霜（死亡日期不詳）、陳張蕊（已於1
    09年5月3日死亡）、賴簡阿玉、胞弟簡玉樹（已於109年7月
    25日死亡）、簡永池（已於105年12月10死亡），有簡玉樹
    之死亡證明書、繼承系統表、賴簡阿玉之戶籍謄本、手寫戶
    籍謄本、簡氏族譜各1份附卷可稽。
　㈡證人賴簡阿玉自幼即自簡秋鳳、簡黃阿却及其他兄長聽聞，
    失蹤人於嬰幼兒時期，已出養予他人，據聞為基隆市七堵區
    友蚋一帶，且於出養後約數年左右，已於不詳日期死亡，而
    上開死亡訊息，自送養家庭回傳告知，並登載於上開簡氏族
    譜内等事實，有賴簡阿玉出具之聲請書、補充聲請書各1份
    附卷為憑，此對照證人即賴簡阿玉之姪子簡正誠到庭證稱:
    其父親為簡永藤，其於幼時自簡永藤告知，簡永藤尚有一名
    胞妹叫甲○○○，但有關甲○○○之後續情形，未再自簡永藤聽聞
    ，而上開簡氏族譜於簡秋鳳死亡後，先傳到簡永藤手中，直
    至簡永藤死亡後，再傳到其手，至此其始知該族譜有記載甲
    ○○○已死亡之紀錄，而上開死亡紀錄乃由簡秋鳳登載等語，
    且依該簡氏族譜所示，確實詳載「民國卄七年戊寅年惠美子
    旧八月初八乙丑变時瑞生」、「別世死亡」等字句，堪認失
    蹤人一度出生，並生存在世，且於簡秋鳳生存期間之某時，
    由簡秋鳳在該族譜上登載為死亡，又賴簡阿玉委由其子賴和
    禧於110年2月2日，前往臺北市政府警察局大同分局族路派
    出所申報失蹤人失蹤案件，並經受理在案，有受（處）理失
    蹤人口案件登記表（e化案號：P11002CQ78046NT)1份附卷可
    稽，足見現今失蹤人屬失蹤人口，且無人知悉失蹤人之行蹤
    。
　㈢ 經本署函詢基隆○○○○○○○○提供失蹤人之完整戶政資料，據回
    覆僅查得失蹤人於日據時代曾在該轄設籍之紀錄，最後設籍
    地址為「臺北州基隆市寶町四番地」，但失蹤人於日據時期
    戶口調查簿，並未記載有出養或死亡等記事，且於臺灣光復
    後，亦查無失蹤人之戶籍資料，有基隆○○○○○○○○110年2月18
    日基安戶字第1100000572號函檢送失蹤人之戶籍資料1份在
    卷可參。查國民政府於34年10月25日臺灣光復後，曾於35年
    4月間實施戶口清查，嗣於35年10月1日辦理初次設籍登記，
    而當時人口於臺灣光復後未辦理初設戶籍登記之原因，不外
    乎失蹤、死亡等因素所致，此為公所週知之事實。而失蹤人
    雖於日據時代曾在臺北州基隆市寶町四番地設籍，惟於35年
    10月1日國民政府辦理初次設籍登記時，查無失蹤人申報初
    設戶籍登記之紀錄，復無證據可認失蹤人業已死亡，堪認失
    蹤人至遲於35年10月1日，即處於失蹤之狀態，迄今行方不
    明之事實，綜上所述失蹤人迄今失蹤已逾10年，爰依家事件
    法第155條、第156條規定，請准死亡宣告等語。
二、按失蹤人失蹤滿10年後，法院得因利害關係人或檢察官之聲
    請，為死亡之宣告；修正之民法總則第8條之規定，於民法
    總則施行後修正前失蹤者，亦適用之，但於民法總則修正前
    ，其情形已合於修正前民法總則第8條之規定者，不在此限
    ，71年1月4日修正公布前之民法總則第8條第1項及民法總則
    施行法第3條第3項分別定有明文。又法院准許宣告死亡之聲
    請，應公示催告，家事事件法第156條第1項復有明定。而此
    公示催告應公告之，該公告應揭示於法院公告處、資訊網路
    及其他適當處所；法院認為必要時，並得命登載於公報或新
    聞紙，或用其他方法公告之；其報明期間，自前項揭示之日
    起，應有6個月以上。但失蹤人滿百歲者，其陳報期間，得
    定為自揭示之日起2個月以上，此觀之家事事件法第156條第
    3項但書及該項本文準用同法第130條第4、5項規定即明。
　　查聲請人主張之前揭事實，業據其提出有基隆○○○○○○○○110
    年2月18日基安戶字第1100000572號函附失蹤人之戶籍資料1
    份、簡玉樹之死亡證明書、繼承系統表、賴簡阿玉之戶籍謄
    本、手寫戶籍謄本、簡氏族譜各1份等件為證，經核與其陳
    述相符，自堪信聲請人之主張為真實。又查國民政府於34年
    10月25日臺灣光復後，曾於35年4月間實施戶口清查，嗣於3
    5年10月1日辦理初次設籍登記，而當時人口於臺灣光復後未
    辦理初設戶籍登記之原因，不外乎失蹤、死亡等因素所致，
    此為公所週知之事實。而依現存戶籍資料查無失蹤人於35年
    10月1日申報初設戶籍登記之紀錄，復無證據可認失蹤人業
    已死亡，堪認失蹤人至遲於35年10月1日即處於失蹤之狀態
    ，迄今仍行方不明之事實為真正，故聲請人聲請對失蹤人為
    死亡之宣告，核與前開條文尚無不合，應予准許。本院已定
    7個月期間對失蹤人為宣告死亡之公示催告，並於110年7月2
    0日下午5時將該公示催告揭示於本院牌示處及登載於司法院
    網站，有本院公示催告公告及公告證書附卷可稽，現申報期
    間屆滿7個月，未據失蹤人陳報其生存或知失蹤人生死者陳
    報其所知，亦經本院依職權查明無訛，本院自應依法宣告失
    蹤人死亡。
三、次按宣告死亡之裁定應確定死亡之時，家事事件法第159條
    定有明文。而受死亡宣告者，以判決內所確定死亡之時，推
    定其為死亡；前項死亡之時，應為前條各項所定期間最後日
    終止之時。但有反證者，不在此限，民法第9條亦有明定。
    本件失蹤人自35年10月1日失蹤，計至45年10月1日止失蹤屆
    滿10年，故應推定該日下午12時為其死亡之時，爰依法宣告
    失蹤人於45年10月1日下午12時死亡。
四、依家事事件法第154條第3項、第159條第1項，裁定如主文。
中　　華　　民　　國　　111 　年　　3 　　月　　31　　日
                   家事法庭     法  官　黃永定  
以上正本係照原本作成。
如對本裁定抗告須於裁定送達後10日內向本院提出抗告狀。
中　　華　　民　　國　　111 　年　　3 　　月　　31　　日
                                書記官　佘筑祐